【裁判字號】    98,易,1426
【裁判日期】    980605
【裁判案由】    恐嚇
【裁判全文】
臺灣臺中地方法院刑事判決              98年度易字第1426號
公  訴  人  臺灣臺中地方法院檢察署檢察官
被      告  丁○○
選任辯護人  林瓊嘉律師
上列被告因恐嚇危害安全等案件，經檢察官提起公訴（98年度偵
緝字第113號），本院判決如下：
    主    文
丁○○無罪。
    理    由
一、公訴意旨略以：丁○○因與告訴人乙○○間有土地買賣糾紛
    ，於民國96年4月2日傍晚，夥同5、6名真實姓名年籍不詳之
    成年人，前往乙○○位於臺中縣大雅鄉○○路162巷5號之住
    處，共同基於恐嚇危害安全之犯意聯絡，以台語對乙○○恐
    嚇稱：「我認到你了」、「你出門要小心」等語，致使乙○○心生畏懼，因認被告涉犯刑法第305條之恐嚇危害安全罪
    嫌。
二、按犯罪事實應依證據認定之，無證據不得認定犯罪事實；不
    能證明被告犯罪者，應諭知無罪之判決，刑事訴訟法第 154
    條第2 項、第301 條第1 項分別定有明文。又事實之認定，
    應憑證據，如未能發現相當證據，或證據不足以證明，自不
    能以推測或擬制之方法，以為裁判基礎（最高法院40年度臺
    上字第86號判例參照）。而認定犯罪事實所憑之證據，雖不
    以直接證據為限，間接證據亦包括在內，然而無論直接證據
    或間接證據，其為訴訟上之證明，須於通常一般之人均不致
    有所懷疑，而得確信其為真實之程度者，始得據為有罪之認
    定，倘其證明尚未達到此一程度，而有合理之懷疑存在，而
    無從使事實審法院得有罪之確信時，即應由法院為諭知被告
    無罪之判決（最高法院76年度臺上字第4986號判例參照）。
    又刑事訴訟法第161 條第1 項規定：檢察官就被告犯罪事實
    ，應負舉證責任，並指出證明之方法。因此，檢察官對於起
    訴之犯罪事實，應負提出證據及說服之實質舉證責任。倘其
    所提出之證據，不足為被告有罪之積極證明，或其指出證明
    之方法，無從說服法院以形成被告有罪之心證，基於無罪推
    定之原則，自應為被告無罪判決之諭知（最高法院92年度臺
    上字第128 號判例參照）。而認定犯罪事實應依證據，為刑
    事訴訟法所明定，故被告否認犯罪事實所持之辯解，縱屬不
    能成立，仍非有積極證據足以證明其犯罪行為，不能遽為有
    罪之認定（最高法院30年度上字第1831號判例參照）。
三、公訴意旨認被告丁○○涉犯刑法第305 條之恐嚇危害安全罪
    嫌，無非係以告訴人乙○○之指訴、證人即告訴人乙○○之
    妻甲○○○、告訴人之子丙○○、臺中縣警察局豐原分局馬
    岡派出所（以下簡稱馬岡派出所）警員蔡志男與廖順利之證
    述、馬岡派出所警員蔡志男、廖順利之職務報告、馬岡派出
    所公務電話紀錄簿及照片6 張為其論據。訊據被告堅決否認
    有為上揭犯行，辯稱：伊於96年4 月2 日傍晚，前往乙○○
    位於臺中縣大雅鄉○○路162 巷5 號之住處，係要去處理伊
    與告訴人間之土地買賣糾紛，伊雖然有找5 、6 個人過去，
    但那些人是伊朋友介紹要去釐清事情的，那些人並非伊的朋
    友，伊沒有對乙○○說「我認到你了」、「你出門要小心」
    等語，伊也沒有聽到有人對乙○○說上開話語。辯護人亦為
    被告辯稱：「我認到你了」、「你出門要小心」等語並非恐
    嚇之詞，尚不足以使乙○○產生畏怖之心等語。經查：
（一）按被告以外之人於審判外之陳述，雖不符刑事訴訟法第15
      9 條之1 至之4 等4 條之規定，而經當事人於審判程序同
      意作為證據，法院審酌該言詞陳述或書面陳述作成時之情
      況，認為適當者，亦得為證據；當事人、代理人或辯護人
      於法院調查證據時，知有刑事訴訟法第159 條第1 項不得
      為證據之情形，而未於言詞辯論終結前聲明異議者，視為
      有前項之同意，同法第159條之5定有明文。告訴人乙○○
      於審判外之書面供述證據（告訴狀）、告訴人乙○○於偵
      查中之指述、證人甲○○○、丙○○、蔡志男、廖順利於
      偵查中之證述及馬岡派出所警員蔡志男、廖順利之職務報
      告，其性質雖屬證人於審判外的陳述，而為傳聞證據，且
      查無符合刑事訴訟法第159條之1至之4等前4條之情形，然
      當事人於法院調查證據時，知有刑事訴訟法第159 條第1
      項不得為證據之情形，而未於言詞辯論終結前聲明異議者
      ，視為同意作為證據，本院審酌上開告訴狀、職務報告書
      均係渠等親自作成，較無人情施壓或干擾，至上開筆錄作
      成時，並無人情施壓或干擾，亦無不當取供之情形，認為
      以之作為本案之證據亦屬適當，而有證據能力。
（二）被告丁○○與告訴人乙○○間確因土地買賣存有糾紛，且
      上開土地買賣糾紛業於95年8 月23日經本院民事庭以95年
      度訴字第8 號民事判決為丁○○敗訴判決確定，有本院95
      年度訴字第8 號民事判決影本、本院民事判決確定證明書
      影本各1 份在卷可稽，又告訴人乙○○住處（位於臺中縣
      大雅鄉○○路162巷5號）與馬岡派出所（位於臺中縣大雅
      鄉○○路150 號）之垂直距離約104. 1公尺（馬岡派出所
      至臺中縣大雅鄉○○路162 巷之巷口中線約56.4公尺，臺
      中縣大雅鄉○○路162巷之巷口中線至告訴人住處約477公
      尺，合計約104.1 公尺），有馬岡派出所警員蔡志男依本
      院指示所繪製之告訴人住處至馬岡派出所駐地現場概要圖
      及距離標示1紙附卷可參，合先敘明。
（三）證人即告訴人乙○○於本院審理中結證稱：『（現場有沒
      有人說過什麼話？）其中有一個人看到我時用台語說「我
      認到你了，你出門要小心」，那個人不是被告』、『（當
      該人說「我認到你了，你出門要小心」這句話時，被告人
      在哪裡？）我在裡面，我不知道被告在哪裡』、『（被告
      與說「你出門要小心」那個人是不是一夥的？）跟他一起
      來的，是不是一夥的我不知道』、『（你是否認識講說「
      你出門要小心」那個人？）不認識』等語（見本院卷第57
      頁至58頁正面）。證人即告訴人之妻張林美秀於偵查中結
      證稱：被告曾多次至伊住處，其中有1 次在96年間，被告
      跟4、5個人來講法院訴訟中的事情，伊有聽到有人說「你
      被我認到了」，但因伊眼睛不好，所以沒有看到是誰說的
      等語（見98年度偵緝字第113 號第16、17頁）。於審判中
      結證稱：『（乙○○從裡面出來後，對方有沒有講什麼話
      或什麼行動？）他出來之後，乙○○叫我兒子報警之後才
      出來，我有聽到說「我認到你了，你小心」』、『（你有
      看到是誰講這句話？）暗暗的，我眼睛看不清楚』、『（
      你聽到「我認到你了，要小心」這句話，有聽到幾次？）
      有聽到，大約有2 次以上』、『（當時你先生在哪裡？）
      在門裡面。門開了，他已經出來到馬路上的巷道了。那個
      人在馬路上。我先生已經從家裡走出來了』、『（你先生
      在還沒有出來之前，他們有講這句話？）我先生出家門後
      ，他們看到他之後才有人說的』等語（見本院卷第61頁正
      面、第62頁正面）。證人即告訴人之子丙○○於偵查中結
      證稱：『（被告到你家作何事情？）當時我人在樓上，我
      聽到我母親跟別人爭吵的聲音，我下來看到玻璃門外有3
      個人在那裡，我母親說被告有帶人來談民事糾紛的事情..
      . 他們一直在門外，我問他們是否為當事人，他們說不是
      ，他們是幫被告處理事情的人，這時候被告才現身。他們
      的態度不好，一直要進來』、『（所謂態度不好，有何具
      體言行？）沒有，只是覺得態度不好』、『（他們有無說
      過「我認到你了」、「你出門要小心」？）有，因為我父
      親走出來門邊跟我說不要跟他們談，打電話報警，他們 3
      人中之1 人就對我說父親說「我認到你了」、「你出門要
      小心」這些話』等語（見98年度偵緝字第113 號第16頁）
      。於本院審理中亦結證稱：『（被告等人到上開住處做什
      麼？）... 被告站在外面，3 個我不認識的人站在側門外
      面，我們住的是L 型透天厝，客廳大門鐵門沒有開，側門
      是玻璃門，客廳正門到側門深度約10米到15米左右，我下
      來看的時候是側門站了3 個人，丁○○是站在大馬路，距
      離約10米、15米左右，側門站的那3 個人我問他們要作什
      麼，他們說要跟我父親說土地糾紛的問題，我問他們是否
      是當事人，他們說不是，是當事人委託他們來的，然後他
      們就叫丁○○到側門口，我人走出來站在門口跟他們談的
      ... 我父親後來從屏風出來還在側門裡面大聲跟我說不要
      跟他們講了，直接打電話報警，請他們離開，然後就有 1
      個人看到我父親就說「我認到你了」、「你出門要小心」
      』、『（當該人說「我認到你了」、「你出門要小心」這
      句話時，被告距離該人多遠？）大概1 台車的距離，約 5
      米左右』、『（有人對你父親說「我認到你了」、「你出
      門要小心」，被告有無重複這句話？）沒有』等語（見本
      院卷第62頁反面、第63頁正、反面）。
（四）綜合上開證人之證述可知，該名對乙○○說「我認到你了
      」、「你出門要小心」等語之人並非被告，且被告亦未重
      複陳述「你出門要小心」之語。又觀之前開證人之證述可
      悉，於96年4月2日傍晚對乙○○為前開陳述者，乃1 名站
      在乙○○住處側門外面之成年男子，且乙○○一家人均不
      認識該名成年男子。又告訴人主觀上雖認知該3 名男子係
      與被告一同前來，然其亦無法確認被告與該3 名男子是否
      確為同夥，且其不知該名成年男子說「我認到你了」、「
      你出門要小心」等話時，被告人在哪裡。本院審酌被告雖
      與該3 名站在側門之男子一同前往乙○○住處，欲處理其
      與乙○○間之土地買賣糾紛，而該3 名男子亦稱渠等係受
      當事人委託前來處理問題，然被告於該3名男子與乙○○
      之子丙○○接觸之過程，並非全程陪同，而係於丙○○表
      示該3名男子並非當事人，不願與該3名男子商討後，始至
      側門參與討論，是被告並非全程陪同該3 名男子，亦未在
      場主導、策劃雙方之衝突，且參之證人丙○○之證述，於
      該名成年男子見乙○○在屋內大聲說「不要跟他們講了，
      直接打電話報警」，隨即脫口對乙○○說「我認到你了」
      、「你出門要小心」等語時，被告距離該名成年男子約有
      5 米之距離，益徵並非被告指示或授意該名成年男子為上
      開言語。且由馬岡派出所警員蔡志男、廖順利之職務報告
      書、馬岡派出所公務電話紀錄簿，及證人蔡志男、廖順利
      於偵查中結證所為之證述亦僅能得知：96年4月2日20時40
      分許，蔡志男、廖順利於接到派出所通報後，旋即前往臺
      中縣大雅鄉○○路162巷5號瞭解狀況，然其2 人到現場後
      發現乙○○在屋內，丁○○等人在對面騎樓，巷道約7 米
      寬，其2 人並不清楚現場之狀況。又當時情況乃雙方僵持
      中，沒有對話，而丁○○所站之處約有4、5名中年人，其
      2 人亦未聽到騎樓下有人說「我認到你了，你出門要小心
      」等情（見96年度他字第1077號卷宗第23頁），亦無法證
      明被告確有在場策劃或主導衝突之情事，是在該名對乙○○說「我認到你了，你出門要小心」之成年男子迄未到案
      ，且別無其他證據資料足資證明該名男子與被告丁○○間
      究竟有何具體之聯絡或犯罪計畫，則該名成年男子所言，
      究係被告與該名成年男子間基於犯意聯絡下所為，抑或該
      名成年男子當場自行起意所為，至令人懷疑，顯難逕令被
      告丁○○擔負共同恐嚇之罪責。從而既無積極證據足資證
      明被告確與該名恐嚇乙○○之成年男子間有犯意之聯絡，
      就上開「我認到你了」、「你出門要小心」等語是否乃恐
      嚇之詞，及乙○○是否因此心生畏怖即無審究之必要，併
      此敘明。
（五）此外，復查無其他積極證據足資證明被告有何恐嚇他人致
      生危害安全之犯行，本件公訴人所憑之各項證據既有疑竇
      ，自不能僅憑上開證據而為被告丁○○有罪判斷之基礎，
      按諸首揭說明，自應為被告丁○○無罪之諭知。
據上論斷，應依刑事訴訟法第301 條第1 項，判決如主文。
中    華    民    國    98    年    6     月    5     日
                  刑事第五庭  法  官 唐光義
上正本證明與原本無異。
如不服本判決，應於收受送達後10日內向本院提出上訴書狀（應
敘述具體理由並附繕本）。
上訴書狀如未敘述理由，應於上訴期間屆滿後20日內補提理由書
於本院。
                              書記官 黃聖心
中    華    民    國    98    年    6     月    5     日


司法院資訊處製作；財團法人民間司法改革基金會備份。
